【裁判字號】    97,交聲,120
【裁判日期】    970521
【裁判案由】    聲明異議
【裁判全文】
臺灣臺南地方法院交通事件裁定         97年度交聲字第120號
原處分機關  交通部公路總局嘉義區監理所台南監理站
異議人即受
處分人      甲○○
上列受處分人因違反道路交通管理處罰條例案件，對於交通部公
路總局嘉義區監理所台南監理站，民國97年1月25日所為之裁決
處分（處分案號：嘉監南字第裁74-Z00000000號），聲明異議，
本院裁定如下：
      主  文
異議駁回。
      理  由
一、原處分意旨略以：異議人即受處分人甲○○（下稱異議人）
    於民國96年10月24日下午14時許，駕駛車牌號碼8J-1016號
    自用小客車，行經限速為每小時100公里之國道1 號高速公
    路北上305公里處時，經內政部警政署國道公路警察局第四
    警察隊員警（下稱舉發機關），以雷射槍測得行速為113公
    里，超速13公里行駛，而予製單逕行舉發。嗣原處分機關即
    交通部公路總局嘉義區監理所臺南監理站，以異議人之違規
    事實明確，乃依道路交通管理處罰條例（下稱處罰條例）第
    33條第1項第1款及第63條第1項之規定，裁處異議人新台幣
    （下同）3000元，並記違規點數1點等語。
二、本件聲明異議意旨略以：行車時速113公里，在該車車輛
    時速表合理誤差範圍內。舉證照片中，左邊為內線超車道
    有慢速車占線，又係爭車輛之後方車輛有逼迫前車情形，為
    避免危險及併行而為合理之駕駛行為。餘如聲明異議狀所
    載。為此聲明異議，請求撤銷原處分云云。
三、按汽車駕駛人，汽車行駛於高速公路、快速公路或設站管制
    之道路，不遵使用限制、禁止、行車管制及管理事項之管制
    規則而有行車速度超過規定之最高速限行為，處汽車駕駛人
    3000元以上6000元以下罰鍰，並記違規點數1點，處罰條例
    第33條第1項第1款及第63條第1項第1款，分別定有明文。
四、本院審酌：
  (一)異議人於96年10月24日下午14時許，駕駛車牌號碼8J-1016
    號自用小客車，行經國道1號高速公路北上305公里處時，經
    舉發機關以雷射槍測得行速為113公里超速13公里行駛，而
    予製單逕行舉發。其後原處分機關依處罰條例第33條第1項
    第1款及第63條第1項之規定，裁處異議人罰鍰3000元並記違
    規點數1點乙節，有：
    裁決書。
    舉發通知單。
    違規照片。
    等件為證，且為異議人所不否認，此部分事實當可認定。
  (二)本件舉發機關所使用之雷射測速槍，於舉發本件違規前之96
    年12月23日經檢測合格，此有舉發機關97年3月31日公警四
    交字第0970471137號函及其所附經濟部標準檢驗局檢定合格
    證書附卷可稽，其準確性並無疑問，依此足認異議人為警舉
    發當時之車速確為每小時113公里，超速行駛之事實已堪認
    定。
  (三)又執行交通勤務警察依法律規定製單舉發違反道路交通管理
    處罰條例所列之違規事實，並由公路主管機關加以處罰，即
    係行政處分。而受處分人不服公路主管機關所為之處罰，依
    處罰條例第87條之規定向管轄地方法院聲明異議，自屬行政
    救濟程序，其舉證責任分配，應採民事訴訟上舉證責任分配
    原則，87年10月28日修正公布之行政訴訟法第136條同揭此
    旨，而明文規定準用民事訴訟法第277條舉證責任分配之原
    則。亦即先由行政機關就其如何履行相關正當法律程序，以
    及人民為何應受行政處罰之客觀違反法令行為，負證明責任
    。而受處罰人就行政機關已為相當證明之事項，亦須就其所
    辯，提出反證，以動搖法院對其可能形成之不利心證。倘受
    處罰人始終未能提出反證，或雖提出，但所提之反證卻不足
    以動搖法院審酌行政機關所提出之相關事證後，對其所形成
    之不利心證評價，依據舉證責任分配之法則，法院仍應為受
    處罰人不利之認定。經查：本件舉發機關對於異議人駕車超
    速行駛之事實已盡相當舉證之責，已如前述。然異議人對於
    辯稱其車輛時速表不正確及車速是否在車輛時速表合理誤差
    範圍內乙節，除提出報紙所刊標題為「時速表不準，消費者
    退車敗訴」等語之報導乙紙外，並未提出任何證據以供本院
    調查，難認異議人對此已盡舉證之責。
  (四)又縱認異議人辯稱遭舉發當時，因內側車道有車輛阻擋異議
    人車輛變道，後方又有車輛逼進其車輛之情形屬實。惟查：
    異議人為警舉發當時，其車輛左側及後方雖確有車輛 (見舉
    發照片)，然異議人車輛當時係處於超速行駛之狀態，故其
    左側即內側車道車輛之車速對於異議人車輛而言，當然係屬
    於相對慢速車，異議人係因超速以致與內側車道之車輛併行
    ，而非因內側車道車輛慢速行駛而使異議人車輛無法變換車
    道。再一般於高速公路上行駛之車輛，如遭遇後方車輛未保
    持安全距離緊追時，後車多半係因駕駛習慣不良或想籍此方
    式壓迫前車加速行駛，如異議人車輛因此加速前進時，後車
    極有可能以更高之速度再度緊隨異議人車輛前進，或以更高
    之車速再度壓迫異議人車輛再加速前進，反造成異議人車輛
    更大之危險，故異議人遇此情況本應保持正常車速嗣機變換
    車道，以擺脫未保持安全距離後車之糾纏，尚不得因此超速
    行進，故異議人此部分所辯亦非可採。
五、綜上所述，異議人於前述時、地，駕駛自小客車行駛於高速
    公路，有行車速度超過規定最高速限之違規事實既可認定，
    足認異議人異議內容，並無理由，即應予駁回。
六、據上論斷，應依道路交通案件處理辦法第19條，裁定如主文
    。
中    華    民    國    97    年    5     月    21    日
                        交通法庭法  官  蔡直青
以上正本證明與原本無異。
如不服本裁定，應於收受送達後5日內向本院提出抗告狀。（應
附繕本）
                                書記官  劉鴻瑛
中    華    民    國    97    年    5     月    23    日


司法院資訊處製作；財團法人民間司法改革基金會備份。
